臺灣板橋地方法院刑事判決　　　　　　　　　　　　九十二年度易字第二三一五號
　　公　訴　人　臺灣板橋地方法院檢察署檢察官
　　被　　　告　甲○○
右列被告因傷害等案件，經檢察官提起公訴（九十二年度偵字第九三六六號），本院
判決如左：
    主  文
甲○○無罪。
    理  由
一、公訴意旨略以：被告甲○○係臺北縣土城市○○○路一三七之二號十一樓「山水
    雲集大廈」住戶，於民國九十二年三月二十二日二十一時三十分許，在家中聽見
    外面樓梯間有流水聲而至十三樓頂樓處查看，旋發現應係該棟大樓住戶丙○○裝
    魁及其女兒戊○○見狀，為自身安全起見，遂欲下樓返家，詎甲○○竟基於傷害
    之犯意，趁丙○○從其身旁通過之際，以手肘撞擊丙○○之腹部，致丙○○受有
    腹壁挫瘀傷五乘五公分之傷害，復另行基於恐嚇之犯意，當場以臺語向丙○○恐
    嚇稱：「幹」、「你撞什麼」、「幹你娘」、「好膽你麥走」、「找人修理你」
    、「假肖」等語，致使丙○○心生畏懼，而危害其人身安全；因認被告係涉犯刑
    法第二百七十七條第一項之傷害罪及同法第三百零五條之恐嚇危害安全罪等罪嫌
    云云。
二、按犯罪事實應依證據認定之，無證據不得推定其犯罪事實，刑事訴訟法第一百五
    十四條第二項定有明文。次按告訴人之告訴，係以使被告受刑事追訴為目的，其
    指訴是否與事實相符，仍應調查其他證據，以資審認，必告訴人所述被害情形，
    無瑕疵可擊，且就其他方面調查，又與事實相符，始足據為有罪判決之基礎。又
    所謂認定犯罪事實之證據，係指適合於被告犯罪事實認定之積極證據而言，苟積
    極證據之本身存有瑕疵而不足為不利於被告事實之認定時，即應為有利於被告之
    認定，更不必有何有利之證據。而認定犯罪事實所憑之證據，無論係直接證據或
    間接證據，其為訴訟上之證明，須於通常一般之人均不致有所懷疑，而得確信其
    為真實之程度者，始得據為有罪之認定，倘其證明尚未達到此一程度，而有合理
    之懷疑存在時，法院即應為無罪之判決（最高法院七十六年臺上字第四九八六號
    判例意旨參照）。
三、公訴人認被告涉犯前揭罪嫌，係以：被告雖否認有何傷害及恐嚇之犯行，辯稱：
    因告訴人撞到其身體，故一時氣憤遂脫口而出「幹」字，然並無以手肘撞擊告訴
    人腹部，亦無恐嚇告訴人等語，惟右揭起訴事實，業據告訴人迭於警詢及偵查中
    指訴綦詳，且證人戊○○即告訴人之女於偵查中證稱：其看見被告以左手手肘撞
    擊告訴人之腹部，且當場罵「幹」、「你撞什麼」、「幹你娘」、「好膽你麥走
    」、「找人修理你」、「假肖」等語，當時其與告訴人均非常害怕等語，此外，
    並有診斷證明書一紙在卷可稽，又衡情被告若未故意毆打告訴人，告訴人之腹壁
    豈會有挫瘀傷之事實？再參以告訴人、證人與被告素無嫌隙，斷無誣陷之理等，
    資為論據。
四、訊據被告堅決否認有何傷害及恐嚇危害安全之犯行，辯稱：當天有水聲，我上樓
    去查看，上樓就看到告訴人及她女兒，告訴人還沒有聽我講完要做什麼，就說是
    我做的，我上去看到水都流下來，我覺得很莫名其妙，被告訴人誣賴，說我破壞
    他們的水塔，我站在頂樓的大門，告訴人拉她女兒要往外衝，因為頂樓的大門很
    小，她就撞到我，我第一反應就說「幹」字，因為我莫名其妙被誣賴很不爽，之
    後她下去我也下去了，後來她就告我很多罪，我平常不是以臺語做溝通的語言，
    我是原住民，我不會用臺語連續罵人，我不會講一連串的臺語，更何況是一連串
    的髒話，我到事發當時，在那邊住不到一個月；以我的力量跟身高，我打告訴人
    的話，她當時就會倒下，她受傷的地方也不可能是腹部，只是她們過來的時候撞
    到我，我講了一個「幹」字，其他的話我都沒有講，是他們先撞到我，我是好心
    上去看，她們說是我弄的，我上去也是我女友叫我上去；我是沒有什麼證人，我
    根本沒有犯罪的動機；告訴人他們在法院有很多這樣的控訴，社區很多人被她告
    過，證人乙○○不願意來是因為怕也被告等語。
五、經查：
    (一)被告於九十二年三月二十四日之警詢中即供稱：「我女友告訴我外面有流水聲
      ，我拿水電筒上十三樓查看，便發現陳太太（指告訴人）及其女兒，便向他們
      打招呼，問怎麼會有水聲，告訴人便說：不用說，自己心裡有數，讓我莫名其
      妙，告訴人便要離開，我問她要不要把水關起來，她說不要管，我當時站在門
      口，她欲離開時撞我一下，我便順口說了一句『幹』字，我要走樓梯下去，便
      告訴她，好，找人來，我即下樓進入屋內，後我女友覺得不行，要我處理一下
      ，我便到告訴人門口按電鈴、敲門，無回應，我便上十三樓找開關關畢。我沒
      有以三字經罵告訴人，我說要找人來，是要叫人來修理水管，並無他意。我先
      離開現場，並無拉告訴人」等語（見偵查卷第四頁至第五頁）。同年四月十七
      日之警詢中，被告復供稱：「我於九十二年三月間搬入山水雲集大廈，只知告
      訴人是我鄰居，因女友聽到水聲，我才上樓察看，到頂樓時告訴人及其女兒已
      經在樓上，我詢問為何漏水，誰知告訴人語氣其差回應說：『不用說，自己心
      裡有數』、『不要管』，告訴人下樓還撞我一下，我未碰她，她為何稱我以手
      肘及腹部挫瘀傷我就不知了，我是不經思考，脫口說口頭禪『幹』字，並無以
      三字經『幹你娘』罵告訴人，我未說『好膽你麥走』這句話，我有說『好，找
      人來』，係指請人來修理水管的意思，沒有破壞頂樓馬達、水管」等語（見偵
      查卷第三頁）。嗣於偵查中，被告亦為如警詢中所載之供述，並辯稱：我是原
      告於警詢及偵審中之供述，其前後供述情節，始終如一，並無何歧異、矛盾之
      處。
    (二)公訴人認被告有上揭罪嫌，主要係以告訴人及告訴人之女戊○○之指證為據。
      為易於明瞭其等前後指證之內容，茲分段臚列其二人各次指訴、證述之事發經
      過如後：
      (1)告訴人之指訴：
        告訴人於九十二年三月二十二日二十三時三十分許之警詢（派出所）中原
          指稱：「我遭人恐嚇，我於二十一時三十分許，因幫小朋友洗澡發現沒水
          ，便開門發現有流水聲，便與我女兒一同上十三樓頂查看為何沒有水，便
          發現抽水馬達及水管均被人打斷，約不久後，即有人（指被告）上樓，我
          發現該人是名男子，便急著想下樓，他便站在門口，滑倒不小心撞到他，
          他便以三字經幹你娘罵我，還要拉住我，我便拉我女兒要下樓，他還一直
          罵我，還叫我不要走，要叫人來，我便急忙同我女兒走進屋裡，他便拍打
          我家大門，因我不理會他，他便在門口自言自語，不知說什麼，過沒一會
          就沒聲音」云云（見偵查卷第十一頁）。
        九十二年三月二十九日十七時四十分許至同日二十時許止，告訴人在土城
          分局刑事組作筆錄時，指稱：「我上樓十分鐘後甲○○才上頂樓突然出現
          ，不知為何一直以三字經『幹你娘』辱罵我，我急忙下樓，他利用天臺鐵
          門半開，並趁我下樓閃身時，故意以手肘撞我腹部，造成我腹壁挫瘀傷五
          ×五公分，而且還差點滑倒，˙˙˙被告不知為何當面恐嚇我說：『好膽
          、你賣造』，要叫人修理我（我不知他要叫何人打我），因前夫蔡榮華未
          在家，而且只有我與女兒二人在場，所以我心裡感覺非常害怕，致使我腹
          痛。（問：腹部疼痛係恐嚇還是手肘所致？）這問題我不清楚。（詢問結
          束時又補充）因當時頂埔所製作筆錄時我緊握雙拳腹部劇裂疼痛，無法完
          全表達當時情形，後於三月二十三日我嚴重便秘且自言自語說：『為何僅
          吃止痛藥怎會造成嚴重便秘？』，直至我女兒告知有見到被告用手肘撞我
          腹部，且我掀開衣服看見我腹部確有瘀青，等到身體好些主動至刑事組詳
          述發生原由」云云（見偵查卷第十頁）。
        九十二年四月四日十九時三十分許至二十二時許止，告訴人在土城分局刑
          事組，再度作筆錄，筆錄記載稱：「我於九十二年三月二十九日警詢實在
          ，當時因受到甲○○驚嚇過度，經我女兒告訴我及製作警訊後返家，終於
          想起整個案發過程，我現精神狀態正常，神智清楚，想起當日所發生的事
          情，麻煩警察再一次製作我想補充的筆錄，我希望警方人員能把我寫回憶
          錄一字不漏記載下來（問：其回憶內容為何？不願檢附）。九十二年三月
          二十二日下午九時三十分許，兒子在浴室喊沒水，我叫女兒陪我到十三樓
          查看，一開門就看到屋頂上很大流水，上十三樓查看，赫然看到自家馬達
          遭打壞翻倒，水管打斷，數分鐘後我聽到男人大吼聲，抬頭一看是僅見二
          次面的十一樓之二新租屋甲○○，˙˙˙我看到甲○○身背物品，手又拿
          東西大吼，我甚為驚嚇，叫女兒儘速回家，甲○○站擋在鐵門口，不讓我
          與女兒離開，我側身從旁擠進入樓梯天臺，甲○○乘機用手肘撞擊我腹部
          ，三字經幹你娘辱罵，我腹痛，我有滑一下差一點跌倒，手及時抓到門邊
          ，甲○○用手肘撞我自己往後退入樓梯天臺，此時女兒跟著進入樓梯天臺
          ，甲○○依然擋路，並一直要拉我手，不讓我們離開，三字經辱罵還強辯
          罵我撞他什麼意思，恐嚇說你（麥走）閩語我叫人來修理你『假瘋』且一
          直要拉我手，我一直閃躲，腹部痛我更加恐懼，拉著女兒見有旁縫就強擠
          過，到十二樓半我與女兒就超過甲○○，走在甲○○前面，快速下十一樓
          ，進入自宅內，關上鐵門有聽甲○○與其同住女性說話，約三分鐘甲○○
          又強拍我鐵門說話語氣略緩和說陳太太你知道水的開關在哪裡？我回應說
          ：『看哪個缺德鬼打斷水管，毀損馬達的人自己去關水。我打手機˙˙˙
          我報案，警察有來現場處理並拍照，警察在處理時，大樓管理員乙○○有
          來看水管，我當二名警察與甲○○面前問管理員，我家自民國八十七年就
          加裝加壓馬達馬達聲音會吵，管理員說以前沒人說過，但近二星期十一樓
          之二新租戶有在說，從八十七年至今沒有人說過，唯有近二星期甲○○說
          。˙˙˙甲○○還強辯說是我去撞他，也是甲○○『三字經』辱罵用手肘
          撞我又恐嚇要叫人來修理我我驚嚇過度腹部劇痛第一次做筆錄才忘了當時
          情形至三十日才想起全部過程。˙˙˙自八十七年裝設抽水馬達至今，無
          人說該馬達會吵到他人，只有他在抱怨。且另九十二年三月二十二日二十
          一時三十分我上樓察看沒水時，全棟大樓住戶只有他上樓察看，所以我懷
          疑他涉嫌最大」云云（見偵查卷第八頁至第九頁）。
    　  九十二年五月二十二日，告訴人於檢察官偵查庭訊時指稱：「被告九十二
          年三月二十二日晚上九時三十分在土城市○○○路一三七之一號之天臺以
          三字經辱罵我，並當面恐嚇要叫人修理我，又趁我下樓時用手肘撞我下腹
          部。他還有毀損我家的加壓馬達。˙˙˙我懷疑是被告所為（指毀損加壓
          馬達），因被告說過我加壓馬達很大聲。˙˙˙我與我女兒下樓時，他擋
          你，假肖』」云云（見偵查卷第十九頁背面、第二十頁）。
        於本院九十二年八月二十五日庭訊時，告訴人指稱：「當時我兒子自己在
          洗澡，說沒有水，我就跟我女兒趕到樓上，我聽到外面的水聲很大，上去
          以後發現水流得很大，我在那邊勘查了幾分鐘，聽到有人在罵三字經，因
          為當時頂樓黑黑暗暗的我很害怕，那時候我有看到人，但是不知道是隔壁
          的，我很害怕就拉著我女兒的手要趕快擠過去，他當時站在頂樓出入的門
          口，我進一半的時候我滑了一下沒有整個摔下去，那時候我女兒還在我後
          面，我就聽到被告在罵『你撞什麼』（臺語），又有講『好膽不要走，我
          叫人來修理你，假肖』，他要拉住我的手，我把他揮開，要拉的時候就說
          髒話，我就跟我女兒趕快跑，要下十二樓樓梯的時候他一直擋在我們的前
          面，已經到了十二樓跟十一樓樓梯間我們就超過他趕快衝進去裡面，衝進
          去家裡過一會兒他就在外面叫問水的開關在哪裡，我說是誰打斷弄壞的，
          誰自己去關水，我在屋子裡面的時候我聽到他在外面跟一個女的講話。當
          天我驚嚇過度沒有發現他有打我，是第二天便秘很嚴重，我還喃喃自語說
          我怎麼會便秘這麼嚴重，我女兒說是不是隔壁的那個人打你，我女兒跟我
          講之後我才發現腹部有瘀傷。三月二十二日我當時受驚嚇，三月二十九日
          的時候我還在驚嚇中，所以到四月四日才主動到派出所作筆錄」云云。
        於本院九十三年四月二十日審判期日，告訴人指稱：「我當時驚嚇過度，
          我不知道我有撞到他，也不知道他有打我，他用臺語跟我說我是什麼意思
          ，我肚子本來沒有那麼痛，後來他一直恐嚇我感覺很害怕，緊張才會更痛
          ，隔天我去上洗手間看到我的腹部有瘀青，我問我女兒，我女兒才說林明
          智用手肘撞我的腹部」云云。
      (2)證人戊○○之證述：
        戊○○於九十二年五月二十二日單獨接受檢察事務官詢問時，證稱：「因
          家裡沒有水，我一開我家（十一樓）的門時，就有聽到很大的水聲流下來
          。我看到頂樓地板有積水，過不久，我先聽到罵一句『幹你娘』（臺語）
          ，很大聲，我一轉頭，甲○○就出現在頂樓出入口的門檻上，我和我媽媽
          突然嚇一跳，媽媽牽著我的手（那一隻手，我也很害怕，我忘記了）要趕
          快下樓，來到頂樓出入口門檻處，因那個鐵門窄小，我看到甲○○擋在門
          檻，還雙手插著腰，媽媽進不去，媽媽就想要側身進入，由右側擠進去，
          甲○○就用他的左手手肘，由右而左的用力撞我媽媽腹部（媽媽那時是側
          著身體，右手在前方，左手在後方），甲○○撞完以後，緊接著：『你在
          撞什麼（啥）』，又罵一句三字經『幹你娘』（和剛剛那一句一樣大聲）
          ，媽媽被撞以後，快跌倒，放開我的手，用雙手扶住鐵門門緣（雙扇門只
          有左側門開啟，右側門未開啟），我就跟進去，要下十一樓，甲○○想一
          直拉著媽媽的手，不讓媽媽和我下樓去，媽媽一直想甩掉，甲○○用手指
          著媽媽，並且用閩南語說：『你不要走，我叫人來修理你』（這樣話重覆
          的講），又說『假肖』（和上面字句連在一起）。我和我媽媽不理他，就
          想下樓回到自己的家裡，把門反鎖，但甲○○一直阻擋。我有看到甲○○
          用手肘撞我媽媽撞一次。我看到丙○○被甲○○撞以後，表情很痛苦的樣
          子（我有看到媽媽的臉），也因此差一點滑倒。沒有送醫。有（聽到林明
          智以三字經罵丙○○）。（為何是罵丙○○）因甲○○的眼睛和臉部都向
          著丙○○。有（聽到甲○○對丙○○說：要叫人修理你，假肖），在頂樓
          門的內側。˙˙˙甲○○說完『你別走，假肖』（臺語）之後，仍想繼續
          拉媽媽的手，媽媽也想繼續想甩開他，他用閩南語說：『你別走』」等語
          （見偵查卷第二四頁至第二六頁）。
        戊○○於本院九十三年四月二十日審判期日，證稱：「我聽到樓上有流水
          聲就上去看怎麼回事，上去看到我們家抽水馬達是倒的，水冒出來，我和
          我媽媽在看的時候有聽到有人從樓梯上來的腳步聲，我們就看到是甲○○
          站在門口那邊，我和我媽媽就要趕快回家，甲○○檔在門口，我媽媽要側
          身過去的時候，甲○○用手肘打我媽媽的腹部，後來我們進去之後要趕快
          下樓梯回去，甲○○在後面罵一些不堪入耳的話。（問：當時甲○○用手
          肘撞及你母親腹部幾下？）一下。（問：甲○○出言不遜的話有哪些？）
          幹你娘、有好膽你麥走、我要找人來修理。（問：甲○○用手肘打你媽媽
          時你人在哪裡？）我在我媽的後面。我有看到這一幕。˙˙˙我們是往下
          走，（甲○○對我媽媽說那些話）聲音是從上面傳下來。（問：那時候你
          有沒有回頭看甲○○？）沒有。（問：回到家以後你母親有沒有跟你講身
          體痛的事？）沒有，那時候我還要做一些功課。（問：你什麼時候知道你
          母親身體有疼痛？）她去醫院回來以後。（問：你記不記得甲○○怎麼擋
          在頂樓門口？）太久忘記了。（問：你是否記得甲○○雙手插著腰擋在門
          檻那邊？）記得。（問：你媽媽是要從他的左邊還是右邊擠過去？）不記
          得了」等語。
    (三)惟告訴人及證人戊○○所為被告有實施傷害及恐嚇行為之指證，經本院調查，
      有下列實質且嚴重之瑕疵：
      (1)告訴人於九十二年四月四日在土城分局刑事組製作之筆錄，因筆錄記載稱：
        「我希望警方人員能把我寫回憶錄一字不漏記載下來，（問：其回憶內容為
        何？不願檢附）」，此一記載實不尋常，本院乃依職權傳訊製作該筆錄之警
        員丁○○，以明究裡。證人丁○○證稱：「我們先是在頂埔派出所有人做了
        筆錄，之後我通知告訴人來做筆錄，後來告訴人主動來找我說她自己現在神
        智清楚可以做筆錄了，（問：三月二十九日他做筆錄的時候神智不清楚嗎？
        ）她當時神智清楚。（問：怎麼四月四日有照抄的筆錄？）她有拿一張紙來
        說如果不照那張紙她唸的，她就不做了」等語（見本院九十二年八月二十五
        日筆錄）。告訴人同庭雖以：「三月二十二日我當時受驚嚇，三月二十九日
        的時候我還在驚嚇中，所以到四月四日才主動到派出所作筆錄」云云，作為
        解釋。惟告訴人竟以自己所寫之所謂「回憶錄」，強力要求承辦警員照錄作
        成詢問筆錄之型式，其作法及心態實屬可議。查既然該日筆錄係警員依告訴
        人要求按照告訴人事先準備之所謂回憶錄照錄而成，該筆錄實質上應以告訴
        人之書面陳述視之，本有證據能力之問題（修正前刑事訴訟法第一百五十九
        條規定及現行刑事訴訟法第一百五十九條第一項規定參考）。且若如告訴人
        所言，其所指訴之內容確屬其親身體驗之事實，而其又自稱其於九十二年四
        月四日精神狀況已完全恢復正常，則其當日應可依據其清楚之記憶，接受警
        員以問答之詢問方式，陳述當時事發經過，但告訴人卻不接受此一通常之詢
        問方法，反而強要求警員按照其事先準備好之所謂回憶錄照抄，又未肯留下
        其所謂之回憶錄，其如此之行止應足以使人懷疑：告訴人所述是否確屬其親
        身體驗之事實，其是否因惟恐言詞陳述會為人發現破綻、瑕疵，乃以事先準
        備好之所謂回憶錄要求警員照錄？是告訴人之指訴內容是否屬實，實令人存
        疑。再者，九十二年三月二十九日之警詢筆錄已載明告訴人自稱其當日是「
        身體好些主動至刑事組詳述發生原由」云云，證人丁○○亦證稱：告訴人三
        月二十九日做筆錄時神智清楚等語。又如依告訴人於九十二年三月二十九日
        警詢中所自稱：當時頂埔所製作筆錄時我緊握雙拳腹部劇裂疼痛，無法完全
        表達當時情形云云，其應無法於二十二日當日在派出所接受警員詢問製作筆
        錄，但九十二年三月二十二日之告訴人警詢筆錄所記載之告訴人陳述，其內
        容甚為清楚，與其事後所述當日之「緊握雙拳腹部劇裂疼痛」情況，實不相
        稱。是告訴人所稱：「三月二十二日我當時受驚嚇，三月二十九日的時候我
        還在驚嚇中，所以到四月四日才主動到派出所作筆錄」云云，及其於同年三
        月二十九日警詢中所述：「頂埔所製作筆錄時我緊握雙拳腹部劇裂疼痛，無
        法完全表達當時情形」云云，尚有虛妄之嫌，實難採信。
      (2)就告訴人如何發現其受傷之情節，告訴人前後所述不一。在九十二年三月二
        十九日警詢及本院九十二年八月二十五日訊問時，原稱：其是因於三月二十
        三日嚴重便秘且自言自語說：「為何僅吃止痛藥怎會造成嚴重便秘？」，其
        云；嗣於本院九十三年四月二十日審判期日，在戊○○於同日證稱：「（問
        ：回到家以後你母親有沒有跟你講身體痛的事？）沒有，那時候我還要做一
        些功課。（問：你什麼時候知道你母親身體有疼痛？）她去醫院回來以後」
        等語後，告訴人乃改稱：隔天我去上洗手間看到我的腹部有瘀青，我問我女
        兒，我女兒才說甲○○用手肘撞我的腹部云云，如此之轉折及歧異，已顯示
        告訴人所述其發現其受傷之情節，顯有疑問。雖然告訴人提出之元復醫院之
        診斷證明書記載：告訴人「於九十二年三月二十四日至該醫院驗傷，腹壁挫
        瘀傷五×五公分」，但若該傷確係於九十二年三月二十二日當日所造成，既
        然於相隔一日後其傷仍明顯存在五×五公分之挫瘀傷，顯見當時造成此傷之
        攻擊力量甚大，依此一攻擊力量，縱使受攻擊之告訴人未親眼目睹攻擊者之
        攻擊行為，但亦應在當場即會感受到該攻擊力量對其身體所造成傷害之痛苦
        ，並在離開現場後持續感受到該攻擊力量所致之傷痛（證人戊○○於偵查中
        亦稱：我看到丙○○被甲○○撞以後，表情很痛苦的樣子云云），且此種傷
        痛與一般身體內部腸胃器官所生如腸胃炎等類之疾病所致之病痛，其感受明
        顯不同，一般成年人皆應能查覺其間之差異，依常理，告訴人理應會在離開
        現場返回自己住處後，隨即檢查其感受有「劇痛」之該處身體而能立刻發現
        上開傷害，並能於二十二日當日之警詢中指訴其受有傷害，惟其竟於同月二
        十九日警詢中始指訴其於二十二日當日受有上開傷害，並於該日警詢結束時
        及本院訊問時解釋稱：其是因於三月二十三日嚴重便秘且自言自語說：「為
        何僅吃止痛藥怎會造成嚴重便秘？」，其女兒乃告知有見到被告用手肘撞其
        腹部，其掀開衣服始見到其腹部有瘀青云云，實與其傷勢應有之常情有悖。
        又其於九十二年三月二十九日之警詢中既自稱：當時頂埔所製作筆錄時我緊
        握雙拳腹部劇裂疼痛，致其無法完全表達當時情形云云，則依其所言，其於
        警詢初詢時就已深切感受到腹部劇裂疼痛，在如此劇裂疼痛之情形下，其當
        時卻仍未發現其腹部表面有明顯外傷，而需至第二天吃止痛藥有便秘現象，
        並經其女兒告知始發現該處傷害，殊難令人置信。
      (3)經本院於九十三年四月二十日審判期日當庭訊明被告及告訴人身高（被告身
        高一百八十公分、告訴人一百六十一公分），並要求告訴人指明其指訴遭被
        告攻擊所受腹部傷害之處後，命被告以手臂肘部彎曲之方式（手臂肘部彎曲
        ，肘部始易用以攻擊人體），與告訴人並排站立，依此勘驗結果，可明顯看
        出被告手臂肘部彎曲時其手肘高出告訴人所指遭被告攻擊之腹部受傷處甚多
        （已達告訴人肩部），有卷附之勘驗照片一幀可證。證人戊○○所述：其親
        眼目睹被告以手肘用力撞告訴人腹部造成受傷云云，與被告手肘及告訴人受
        傷處之相對位置，明顯不符，是告訴人及證人戊○○指訴係被告以手肘攻擊
        告訴人之指證，實難以採為不利於被告認定之證據。雖然在本院當庭勘驗證
        實被告手肘與告訴人腹部受傷位置明顯不符後，告訴人又補充陳稱：「我最
        近才想起來，當時我是踩在一個磚塊上面，他手肘撞我的時候我滑一下，抓
        到門沿，我才沒有摔倒」云云，並於本案言詞辯論終結後寄予本院二幀顯示
        其自稱案發地點當時地面有一磚塊之照片，且稱：該二幀照片係九十二年三
        月二十三日白天拍照，於九十二年十二月底片照完洗生活照，才發現案發隔
        天白天有回現場拍照云云。惟查：相機之日期可隨使用人之意思自由調整，
        乃眾所周知之事實，該等照片上顯示之日期（０３　３　２３），實不具實
        質之證明力。況且，經比較偵查卷第十二頁、第十三頁所附之四幀照片（顯
        示水管、馬達破損之情形），該四幀照片所顯示之日期適亦為：０３　３
        ２３（告訴人初次警詢時間為當月二十二日），告訴人所稱：其三月二十三
        日白晝所拍照之照片，於九十二年十二月底片照完洗生活照，才發現案發隔
        天白天有回現場拍照云云，似有不實。又經比對該各四幀及二幀照片之日期
        與照片邊緣之距離及彩色濃度，在前附卷之四幀照片與告訴人後提出之二幀
        照片顯非同時沖洗而成，亦啟人疑竇。告訴人所提之上開二幀顯示磚塊之照
        片之製作日期及所拍照景像之來源，其真實性實有疑問。再者，告訴人於警
        詢中曾以其精神、記憶完全恢復，「終於想起整個案發過程」為由，提出所
        謂「回憶錄」，詳載其所稱之事發經過，業見前述，卻於偵審中始終未提及
        其在現場係踩在磚塊之事，俟本院比對其與被告二人身高，證實上述明顯之
        差異後，始補稱有踩在磚塊上之事，如此視證據情況而改變陳述內容之態度
        ，益顯其陳述之證據評價應給予極度之保留。告訴人最後所稱其當時是踩在
        一磚塊上及其提出之真實性有疑問之現場磚塊照片，實不具有證據證明力，
        要難採信。
      (4)依告訴人前後三次警詢筆錄之記載，其先稱：其見是男子上樓，便急著下樓
        ，其滑倒不小心撞到被告，被告罵三字經，還要拉住告訴人，其便拉其女兒
        要下樓，被告叫其不要走，要叫人來云云（九十二年二月二十二日）；後稱
        ：被告上樓即以三字經罵人，其急忙下樓，被告趁其下樓閃身時，故意以手
        肘撞其腹部，造成其腹壁挫瘀傷，而且還差點滑倒，被告當面恐嚇告訴人說
        ：「好膽、你賣造」，「要叫人修理告訴人」云云，最後以書面稱：被告上
        樓大吼，身背物品，手拿東西大吼，其甚為警嚇要下樓，要下樓時被告乘機
        用手肘撞擊其腹部，用三字經幹你娘辱罵，一直要拉其手，不讓其二人離開
        ，恐嚇說「麥走」，「叫人來修理告訴人」，「假瘋」云云。從被告甫上樓
        時並無何罵人之言語及係告訴人滑倒撞到被告，轉變成被告上樓時即以三字
        經罵人及被告有以手肘攻擊告訴人致其差點滑倒。從被告因遭撞僅有罵三字
        經及嗣僅說「不要走，要叫人來」，轉變成被告出口三字經及恐嚇說「好膽
        、你賣造」，「要叫人修理告訴人」，再轉變成被告出口三字經及恐嚇說「
        麥走，叫人來修理告訴人，假瘋」。凡此，均明顯可看出告訴人於三次警詢
        中所指述之被告行為內容，前後歧異，並有不斷增加被告行為態樣之傾向。
        而證人戊○○於偵查中所證述之被告恐嚇言詞等內容，適與告訴人於最後一
        次警詢中以所謂「回憶錄」陳述之情節，互相配合，惟告訴人「回憶錄」之
        製作動機可議，所載內容復有嚴重瑕疵，戊○○所稱親眼目睹被告以手肘攻
        擊告訴人腹部之證述又與事實有所不符，均難以採信，業見前述，則證人戊○○所為其他部分之證述，其真實性亦有待存疑。尤有甚者，告訴人於偵查
        中係稱：被告係是當其面恐嚇云云，證人戊○○於檢察事務官詢問時，亦證
        稱：「（為何是罵丙○○）因甲○○的眼睛和臉部都向著丙○○」云云，但
        於本院作證時，證人戊○○則稱：「後來我們進去之後要趕快下樓梯回去，
        甲○○在後面罵一些不堪入耳的話。˙˙˙我們是往下走，（甲○○對我媽
        媽說恐嚇的話）聲音是從上面傳下來。（問：那時候你有沒有回頭看甲○○
        ？）沒有」云云，與告訴人及其本人於偵查中之指證，迥然相異。雖然人之
        記憶會隨時間之經過而有所淡退，但證人戊○○於本院開始為證述時，對當
        時被告以手肘攻擊告訴人腹部，其與告訴人往下走後，被告在後方出言不遜
        等情節，皆為明確之證言，顯示其於本院作證之初無何記憶不清楚之跡象，
        在此情況下，若其所證述者皆係自己親身體驗之事實，前後不應發生如此大
        之差異。證人戊○○所為之證述是否確為其自己親身體驗之事件發生經過，
        實有待保留，難以採為不利於被告認定之證據。
      (5)公訴人起訴論據有謂：告訴人、證人與被告素無嫌隙，斷無誣陷之理云云。
        惟不論被告所述；告訴人他們在法院有很多這樣的控訴，社區很多人被他告
        過云云，是否屬實，根據告訴人自書回憶錄所記載之第三次警詢筆錄內容及
        其於偵查中之指訴，應足見被告在本案事發之前已因告訴人所設馬達過吵而
        與告訴人有過爭執，告訴人在無任何事證之情形下，並有指控被告毀損其所
        人、證人與被告素無嫌隙云云，亦與卷內資料不符。
    (四)告訴人及證人戊○○所為被告有實施傷害及恐嚇行為之指證，既有實質且嚴重
      之瑕疵，應不具有證據憑信性，均難採為被告本案犯罪事實認定之證據。被告
      雖於警詢中承稱：因告訴人撞到我，我有說「幹」字，我有說「好，找人來」
      等語，但其當時即供稱：「好，找人來」，係指請人來修理水管的意思等語。
      告訴人於第一次警詢中亦稱：被告說：「不要走，要叫人來」之語。按刑法第
      三百零五條之恐嚇罪，所稱以加害生命、身體、自由、名譽、財產之事，恐嚇
      他人者，係指以使人生畏怖心為目的，而通知將加惡害之旨於被害人而言。查
      不論係「幹」字或三字經，均非以施加惡害為內容，要非恐嚇之言詞（因非公
      然為之，亦不生公然侮辱罪之問題，公訴人亦未起訴此一罪名）。而所謂「好
      （或不要走），找（叫）人來」之語所代表之意思，依當時情境，亦應包含找
      該大廈之管理員或管理委員會之人前來處理或辨明是非之義，尚難認具有將施
      加不法惡害之恐嚇性質，自不得以被告有出口「幹」字或三字經，或有稱：「
      好（或不要走），找（叫）人來」之語，遽而謂被告有何恐嚇之行為。
六、綜上所述，公訴人據以起訴本案之證據即告訴人之指訴及證人戊○○之證言，均
    有嚴重瑕疵，不具證據憑信性，皆不足以證明告訴人所指之傷害確係被告行為所
    造成，亦不足以證明被告確有為起訴書所指之恐嚇犯行。公訴人所舉證據既不能
    證明被告有公訴事實所指之傷害及恐嚇罪嫌，自應為無罪判決之諭知。
據上論斷，應依刑事訴訟法第三百零一條第一項，判決如主文。
本案經檢察官蘇揚旭到庭執行職務。
中      華      民      國    九十三    年      五      月      五      日
                                      臺灣板橋地方法院刑事第十三庭
                                        審判長法  官    王復生
                                              法  官    陳明珠
                                              法  官　  白光華
右正本證明與原本無異。
如不服本判決，應於判決送達後十日內向本院提出上訴狀（應附繕本），上訴於臺灣
高等法院。
                                              書記官    黃美雲
中      華      民      國    九十三    年      五      月     三十一   日
